臺灣高等法院臺南分院民事判決　九十一年度上易字第一二七號　Ｊ
　　　上　訴　人
　　　即被上訴人　乙　○　○
　　　訴訟代理人　丙　○　○
　　　上　訴　人　甲　○　○
右當事人間侵權行為損害賠償事件，上訴人對於中華民國九十一年三月二十七日台灣
雲林地方法院第一審判決（九十年重訴字第一八八號）提起上訴，本院判決如左：
　　　主　　文
原判決駁回後開第二項之訴及該部分訴訟費用之裁判均廢棄。
上訴人甲○○應再給付上訴人乙○○新台幣參拾伍萬陸仟陸佰伍拾元及自民國九十年
七月十九日起至清償日止，按年息百分之五計算之利息。
其餘上訴駁回。
第一、二審訴訟費用由上訴人甲○○負擔百分之五十五，餘由上訴人乙○○負擔。
上訴人乙○○假執行之聲請駁回。
　　　事　　實
甲、上訴人乙○○方面：
一、聲明：(一)原判決不利於上訴人之部分廢棄。(二)被上訴人應再給付上訴人新台幣（
    下同）一百零七萬四百二十七元，及自民國九十年七月十九日起至清償日止，按
    週年利率百分之五計算之利息。(三)第一、二審訴訟費用，由被上訴人負擔。(四)願
　　供擔保請准予宣告假執行。
二、陳述：除與原審判決記載相同者予以引用者外，補稱：
  (一)原審判決，認定上訴人車禍受傷，切除脾臟癒合，僅需要二個月之時間養病，故
    認不能工作之損失，僅二個月，與事實不符，顯然誤解嘉義基督教醫院函文之真
    意，該院函文係指手術完畢出院後，須再修養二個月，方能再工作，上訴人係八
    十九年十二月六日受傷入院，陸續就受傷之左脛腓骨折、左肩脫臼併肱骨骨折、
    腹內出血、脾臟切除等手術。直到九十一年四月二十三日才完全痊癒出院（見卷
　　附診斷證明書），該診斷書亦證明目前不宜從事粗重工作，須休養二個月。故原
　　審僅就休養二個月部分判決有工作損失，顯有不當。上訴人之工作損失，應自八
　　十九年十二月六日至九十一年六月二十三日共計十八個月十八天。
  (二)上訴人受傷前之工作收入，以八十九年綜合所得稅清單外加在欣耀輝工程有限公
    司打零工收入一一四０００元（未列入所得清單）計算，全年收入四０九一八九
    元，每月平均三四０九九元（如不計算打零工收入，僅以所得稅清單計算，每月
    平均為二四五九九元），原審以最低工資每月一萬五千八百六十元計算，顯然不
    當，應以年所得每月平均額計算方為合法（每日應為一一三六元），故上訴人之
    工作損失計六三四二四一元（(34099×18)＋20459(十八日之工資)）。
  (三)脾臟為人體造血器官，且主免疫功能，如全部切除必定會影響其造血及免疫功能
    ，而使其感染特殊疾病之增加，且該部分依目前醫學亦無法使其回復該部分功能
    ，因此上訴人體力及抵抗力上必較一般人微弱，故上訴人必定要處處注意其生活
    起居及生處環境等，以免感染疾病，因此造成精神及心理上壓力不可謂不小。另
    上訴人肢體骨折及脫臼部分，治療後尚遺有酸痛無法支力等後遺症，造成身體上
　　不時的疼痛及工作、生活起居之不便，上訴人因此亦蒙受重大精神上損失。查上
　　訴人終其一生均須面對所受前揭精神上之痛苦，而原審僅判准一百萬元之精神慰
　　撫金，顯然與上訴人所受之精神上之痛苦不相當，為此請求判准二百萬元之精神
　　慰撫金。
  (四)上訴人因本件車禍所受損害計：醫療費四一八二七元，工作損害金六三四二四一
    元，精神慰藉金0000000元，合計0000000元。因按過失比率，被
    上訴人應負擔賠償責任百分之四十計算，被上訴人應賠償0000000元。
  (五)原審以嘉義基督教醫院函查結果：「病患乙○○在脾臟切除後，脾臟不會再生，
    就永遠失去脾臟。但脾臟切除對成年人之影響不大，不會有重大後遺症，大部分
    病人在術後都可以正常工作，勞動能力不會喪失也不會減低多少，一般病人一、
    二個月即可恢復正常工作。」而認定上訴人主張喪失勞動能力不可採，而駁回該
    部分之請求。惟脾臟為人體器官之一，若遭切除，即不可復得，自影響人身器官
　　之完整，已屬重大不治之情形，而脾臟之切除，雖其功能在西醫觀點可由其他淋
　　巴組織替代，卻有增加特殊感染機率，即人體免疫力減低，就人體自然防衛體系
　　而言，若免疫力降低，身體遭受外界侵入之危險相對增加，對身體及健康之影響
　　不可謂不重大，況脾臟之切除，其所主掌對身體之主要功能喪失，對人體將有重
　　大影響，亦為中醫所肯定（最高法院八十七年度台上字第二二八一號、八十九年
　　度台上字第三二六三號判決參照）。再按勞工保險條例第五十三條附表所定殘廢
　　給付標準表，喪失脾臟者其殘廢等級為九，再依各殘廢等級喪失或減少勞動能力
　　比率表，其喪失勞動能力程度為百分之五十三點八三，因此顯然其勞動能力確實
　　部分減少，此亦為行政機關所肯認。又上訴人因本事故另受有左肩脫臼併肱骨骨
　　折及左脛腓骨折等傷害。左肩治療後仍無法支撐重力，而上訴人之工作必須長時
　　間由左手支撐混凝土，現左肩無力，勉強支撐亦會使左肩再度脫臼；而左脛腓骨
　　折，治療後仍長時間之行走或站立均會酸痛不已，而上訴人所從事的是粗重的工
　　作，肢體之力道及行走均會影響其勞動能力，因此上訴人之勞動能力顯然有部分
　　喪失之問題。
  (六)查依前揭標準上訴人所喪失部分勞動能力程度至少為百分之五十三點三八，而自
    事發至退休年齡六十五歲計算，扣除不能工作之十八個月十八天，則距退休日尚
    有三十九年八月二十六天，依據上訴人於九十一年七月十五日之每日收入之標準
    ，每月正常之收入為三四０九九元，每日為一一三六元，則三十九年八月二十六
    天，換算為四百七十六個月又二十六天，該期間薪資收入乘以霍夫曼系數261.00
    000000總計為八百九十六萬三千三百九十九元正（261.00000000×34099＋26×1
    136＝0000000【四捨五入】）。再依前項所述減少勞動能力程度為百分之五十三
    點八三，則為四百八十二萬四千九百九十七元正（四捨五入），再依目前過失（
    六比四）比率相抵後仍餘一百九十二萬二千九百九十九元正。就減少勞動能力部
    分上訴人未上訴，現追加四十二萬九千四百一十九元之部分之損失（即回復九十
    一年五月三日上訴狀上訴聲明之金額），所餘部分保留請求權。
  (七)查台灣省嘉雲區車禍行車事故鑑定委員會鑑定認為「一、乙○○行經閃光紅燈號
    誌交岔路口，右轉未暫停讓幹線道直行車先行，為肇事主因。二、甲○○駕駛自
    小客車，行經閃黃燈號誌交岔路口，未減速接近，小心通過，為肇事次因。」但
    據當時處理車禍現場之警員許文朋證稱：「（兩車之撞擊點在何處？）自小客車
    之右前方撞擊到機車之左後側面，且機車之車殼均已損壞。」（參見雲林地方法
    院九十年六月十九日筆錄第三頁），再者就上訴人所駕駛之機車，損害之位置係
    於左後側，被上訴人所駕駛之自小客車係車輛右前方受損，可斷言兩車之撞擊點
    確係在機車之左後方及自小客車之右前方，有照片可稽。就該撞擊點可以進而判
    斷上訴人之機車轉彎的動作已近完成，按道路交通安全規則第一百二十條規定：
    「汽車行駛至交岔路口，其行進、轉彎，應依左列規定‧‧‧六、轉彎車應讓直
    行車先行。但直行車尚未進入交岔路口，而轉彎車已達中心處開始轉彎，直行車
    應讓轉彎車先行。」故被上訴人應讓上訴人先行，而原鑑定就該部分並未注意，
    其鑑定顯有偏差，自不得以此鑑定報告認定上訴人就事故之發生與有過失。
  (八)被上訴人主張事發當時上訴人載其女友於土庫街上，顯見工作不確定等，然其主
    張並無理由，蓋上訴人於起訴時即說明其一個月約上班二十五日，其餘即為上訴
    人之休息日，其休息日何以不能在外騎車，且按正常情況每個人亦非每天工作，
    因此上訴人於事發時未工作，並無異於一般常情，何以能以此認為上訴人工作不
    確定，再查就上訴人薪資部分，除有薪資證明可證外，尚有證人陳真於九十一年
    六月二十日證詞可證直到事發上訴人確實受僱於欣耀輝工程有限公司。
  (九)本件車禍係被上訴人從後面撞到上訴人，若係上訴人撞被上訴人，上訴人之機車
    不可能跑到被上訴人前面六、七十公尺；上訴人東石國中畢業，職業為工人，月
    收入二萬多元；本件上訴人有領到強制責任保險金三十五萬八千一百六十五元。
三、證據：除援用原審所提證據外，補提診斷證明書影本一件、所得稅清單影本一件
    、勞工保險殘廢標準表影本一份、喪失勞動能力標準表影本一份為證，並請求調
    查證據及訊問證人涂文章。
乙、上訴人甲○○方面：
一、聲明：(一)原審判決不利於上訴人之部分廢棄。(二)右開廢棄部分，被上訴人在第一
    審暨假執行之訴駁回。(三)第一、二審訴訟費用由被上訴人負擔。
二、陳述：除與原審判決記載相同者予以引用者外，補稱：
  (一)原審判決上訴人必須賠償醫藥費四萬一千八百二十七元，雖已扣除健保部分，但
    被上訴人既依強制汽車責任保險法第三十條規定，為請求保險給付完畢，則重複
    再向上訴人請求，顯有違誤，依全民健保被保險人對於加害人之損害賠償請求權
    應喪失，原審未察逕予判決給付，尚有疏誤。
  (二)欣耀輝工程有限公司書立之薪資證明書為被上訴人請求減少勞動能力損害賠償之
    依據，亦有失實，蓋案發時八十九年十二月六日大白天竟仍載其女友於土庫漫蕩
    ，顯見其有無工作並不明確，甚至一個月是否工作二十五天？薪資為何？俱未見
    其提出申報所得稅之扣繳憑單為佐證，足見被上訴人所述，並不足採。
  (三)證人陳真固言被上訴人「一天一千五百元，沒有每天工作，每個月平均二十五天
    左右，會計師應有寄扣繳憑單給他。」與被上訴人於原審自陳沒有扣繳憑單，一
    個月二萬餘元已有矛盾。證人陳真復證稱「自八十九年九月二十一日起至車禍發
    生為止，均在欣耀輝公司（證人陳真開設）上班。」亦與其於原審出具之薪資證
    明書所載之被上訴人上班期間並不一致，若以其於原審所開具之薪資證明書為準
    ，被上訴人於車禍發生當日（八十九年十二月六日）已未於證人所開設之欣耀輝
    公司上班，益徵證人所言並不實在。
  (四)再依被上訴人就診開刀之嘉義基督教醫院九十年十二月三十一日（九０）嘉基醫
    字第一六二三號函覆雲林地院謂「病患乙○○在脾臟切除後，脾臟不會再生，就
    永遠失去脾臟。但脾臟切除對成年人之影響不大，不會有重大後遺症，大部分病
    人在手術後都可以正常工作，勞動能力不會喪失，也不會減低多少，一般病人一
    、二個月即可恢復正常工作。」再者，被上訴人年約二十初頭，正值青壯之年，
    體力恢復迅速，於刑庭均親自出庭與常人無異，並無不能工作之情存在。其不工
    作，即與本件車禍之發生無因果關係，自不能令上訴人負責。被上訴人另謂其受
    有自八十九年十二月六日至九十一年六月二十三日共計十八個月又十八天之工作
    損失，顯係誤解前開函文之真意，並不足採。
  (五)被上訴人再以受傷前之工作收入，即八十九年綜合所得稅清單外加欣耀輝公司打
    零工收入一一四０００元，計算全年收入四０九一八九元，每月平均為三四０九
    九元云云。惟被上訴人既自承打零工未列入所得清單，則是否每日工作，已有疑
    義，其既未列入所得清單亦無扣繳憑據，即難憑採。
  (六)原審以被上訴人受有精神創痛，判以一百萬元慰藉金，未審酌被上訴人治療後已
    無任何病痛，亦未審酌兩造經濟身分及其他一切條件，遽為認定，被上訴人於本
    審請求二百萬元慰藉金，更屬無稽。另被上訴人未讓主幹道上訴人之車輛先行，
    為肇事主因，原審猶令上訴人負擔四成之過失責任，裁量亦有不當。
三、證據：援用原審所提證據。
丙、本院依職權向財政部台灣省中區及南區國稅局虎尾稽徵所函查被上訴人之財產及
    課稅資料。
     理   由
一、本件上訴人乙○○於原審起訴主張：八十九年十二月六日八時十五分許，被上訴
    人駕駛車號ＴＮ─七一一八號自用小客車，沿雲林縣土庫鎮○○路由西往東方向
    行駛，行經該道路大荖枝一五左分三號電線桿前之交岔路口，原應注意車輛行經
    無號誌交岔路口時，應減速慢行，作隨時停車之準備，並應注意車前狀況，隨時
    採取必要之安全措施，且依當時客觀情形，亦無不能注意之情事，詎被上訴人疏
    未注意及上訴人騎乘之車號ＬＣＰ─九三七號重型機車、後載訴外人姜寶涵，沿
    產業道路由南轉往東方向行駛，卻由左後側追撞上訴人，致上訴人人、車倒地，
    受有左側肩關節脫位、左腳腓骨及腓骨複雜性骨折、腹內出血併脾臟破裂重傷害
    ，導致上訴人脾臟切除，終身殘障。上訴人所受上述傷害，扣除健保給付部分，
    計支出醫藥費自付額四萬一千八百二十七元。又上訴人自八十九年十二月六日受
    傷住院終身無法工作，以勞工退休六十五歲計算應至一百三十一年二月二十日，
　　此項工作損失共一千八百八十五萬元。再者，上訴人車禍受傷導致骨折、及脾臟
　　破裂切除等傷害，終身殘廢，痛苦萬分，請求賠償精神慰藉金二百萬元。因雙方
　　協調無果，為此依民法第一百八十四條、第一百九十三條及同法第一百九十五條
　　之規定提起本訴等語。（原審判決被上訴人甲○○應給付上訴人乙○○四十二萬
　　九千四百十九元及利息並准供擔保宣告假執行，上訴人其餘之訴駁回。）
二、上訴人甲○○抗辯稱：被上訴人乙○○駕駛機車行經該交岔路口，未減速慢行及
　　注意車前狀況，貿然右轉，致上訴人甲○○閃避不及發生車禍，上訴人無法防範
　　，被撞擊後，上訴人駕駛之小客車車身凹陷，疏失應為被上訴人乙○○過失所致
　　，鑑定結果亦認被上訴人乙○○駕駛重機車，行經閃光紅燈號誌之交岔路口，右
　　轉車未暫停讓幹線道之直行車先行，為肇事主因。對被上訴人請求之醫藥費數額
　　，不爭執，惟被上訴人提出之工作證明，並未有扣繳憑單，上訴人否認該文書之
　　確實性。再者，精神慰藉金之請求，應斟酌兩造實際身份、地位及經濟狀況酌定
　　，被上訴人請求之精神慰藉金高達二百萬元，顯然過高等語置辯。
三、上訴人乙○○主張之上開事實，業據提出診斷證明書四紙、醫療費收據明細表四
    十八紙、工作收入證明一紙、殘障證明一紙等影本為證。上訴人甲○○對於右揭
    時地，駕駛車號ＴＮ─七一一八號自用小客車，與上訴人乙○○駕駛之ＬＣＰ─
    九三七號機車發生車禍，肇致上訴人乙○○受有左側肩關節脫位、左腳腓骨及腓
    骨複雜性骨折、腹內出血併脾臟破裂，導致脾臟切除等重傷害之事實，並不爭執
    ，上訴人甲○○因本件車禍，刑事部分分經原審法院及本院刑事庭分別判處有期
    徒刑二月如易科罰金以三百元折算一日確定，有原審法院九十年度交易字第一四
    六號及本院九十年度交上易字第一八六五號刑事判決在卷可稽，上訴人乙○○主
    張因本件車禍受傷之事實，堪信真實。
四、按「汽車行駛時，駕駛人應注意車前狀況，並隨時採取必要之安全措施；汽車行
    駛至交岔路口，轉彎車應讓直行車先行」；又「閃光黃燈表示『警告』，車輛應
    減速接近，注意安全，小心通過」；「閃光紅燈表示『停車再開』，車輛應減速
    接近，先停止於交岔路口前，讓幹道車優先通行後，認為安全時，方得續行」。
　　道路交通安全規則第九十四條第三項、第一百零二條第一項第六款，道路交通標
　　誌標線號誌設置規則第二百十一條第一項第一款、第二款分別定有明文。查上訴
　　人甲○○於八十九年十二月六日上午八時十五分許，駕駛車號ＴＮ─七一一八號
　　自用小客車，沿雲林縣土庫鎮○○路由西往東即大荖往土庫方向行駛，行經土庫
　　鎮興新里頂竹圍與大荖即大荖枝一五左分三號電桿前之交岔路口時，適上訴人乙
　　○○騎乘車號ＬＣＰ─九三七號重型機車、後載姜寶涵，沿雲林縣土庫鎮○○道
　　路由南往北方向，行經上開交岔路口，欲右轉往土庫方向行駛，適與甲○○駕駛
　　之該小客車於該交岔路口，肇致車禍事故。從道路交通事故調查報告表所附之現
　　場圖觀察，往大荖行向快車道寬為三．三公尺，而往土庫行向車道至路面邊緣寬
　　為四．九公尺，合計八．二公尺，且從機車遺留一二．五公尺之刮地痕起點，距
　　往大荖行向快、慢車道分隔線，為六．一公尺觀之，乙○○所騎機車，係在距離
　　路面邊緣二．一公尺處〔即在交岔路口內〕與甲○○所駕自小客車發生碰撞；再
　　觀察雙方車輛車損照片，甲○○所駕駛之自小客車右前方引擎蓋、及葉子板處有
　　嚴重凹陷，而乙○○所駕駛之機車左側嚴重毀損，參以雙方車輛於碰撞後，均向
　　路口之東北方向行進，最後機車落於自用小客車前方等情以觀，足以推論本件車
　　禍撞擊點，係甲○○駕駛之自用小客車右前方，碰撞乙○○駕駛之機車左側甚明
　　。再者，甲○○行駛大荖路至該交岔路口之號誌，為閃光黃燈，依道路交通標誌
　　標線號誌設置規則第二百十一條第一項第一款規定，閃光黃燈表示「警告」，車
　　輛應減速接近，注意安全，小心通過；而乙○○行駛產業道路，行至該交岔路口
　　之號誌，為閃光紅燈，依同上設置規則第二百十一條第一項第二款規定，閃光紅
　　燈表示「停車再開」，車輛應減速接近，先停止於交岔路口前，讓幹道車優先通
　　行後，認為安全時，方得續行。惟本件兩造駕車行至該處，上訴人甲○○未減速
　　接近，注意安全，小心通過；另上訴人乙○○未停車讓幹道車先行，致發生車禍
　　，兩造均未注意車前狀況並遵守燈號規則，灼然甚明。臺灣省嘉雲區車輛行車事
　　故鑑定委員會鑑定結果，認「乙○○駕駛重機車，行經閃光紅燈號誌交岔路口，
　　右轉車未暫停讓幹線道直行車先行，為肇事主因；甲○○駕駛自小客車，行經閃
　　光黃燈號誌交岔路口，未減速接近，小心通過，為肇事次因」，有臺灣省嘉雲區
　　車輛行車事故鑑定委員會九十年八月二十八日嘉鑑字第九○○八七一號鑑定意見
　　書可佐，與本院認定相同，應堪採信。上訴人乙○○主張據現場警員許文朋證稱
　　「兩車之撞擊點，自小客車之右前方撞擊到機車之左後側面」，認上訴人乙○○
　　之機車轉彎的動作已近完成，並無過失云云，但查兩車撞擊點既在上訴人乙○○
　　機車左後側，足證上訴人乙○○機車尚未到達中心點完全轉彎（如已完全轉彎，
　　撞擊點應在機車正後方），此項證言不足採為有利上訴人乙○○之證據。
五、按「因故意或過失，不法侵害他人之權利者，負損害賠償責任」；「汽車、機車
    或其他非依軌道行駛之動力車輛，在使用中加損害於他人者，駕駛人應賠償因此
    所生之損害」；「不法侵害他人之身體或健康者，對於被害人因此喪失或減少勞
    動能力或增加生活上之需要時，應負損害賠償責任」；「不法侵害他人之身體或
    健康者，被害人雖非財產上之損害，亦得請求賠償相當之金額」，民法第一百八
    十四條第一項前段、第一百九十一條之二前段、第一百九十三條第一項、第一百
    九十五條第一項前段，分別定有明文。上訴人甲○○對本件車禍具有過失責任，
    業如前述，有關上訴人乙○○請求賠償之金額，爰分述如次：
  (一)醫療費部分：
　　1.按全民健康保險法第八十二條規定：「保險對象因汽車交通事故，經本保險提
　　　供醫療給付者，本保險之保險人得向強制汽車責任保險之保險人代位請求該項
　　　給付。」全民健康保險法為保險法之特別法，依特別法優於普通法之原則，全
　　　民健康保險法第八十二條應優先於保險法第一百三十五條、第一百零三條之規
　　　定而為適用。從而全民健康保險之被保險人因汽車交通事故，經全民健康保險
　　　提供醫療給付者，全民健康保險之保險人自得向強制汽車責任保險之保險人代
　　　位請求該項給付。而依強制汽車責任保險法第三十條規定，於該範圍內，加害
　　　人或強制汽車責任保險之被保險人之損害賠償責任，即因而解免，全民健康保
　　　險被保險人對於加害人之損害賠償請求權，亦因而喪失。
　　2.上訴人乙○○主張受傷後，不含健保給付部分，支出醫藥費四萬一千八百二十
　　　七元，提出收據四十八紙為證，上訴人甲○○對此並不爭執，參以該等費用，
　　　大部分屬於Ｘ光檢查費、檢查費、一般注射藥、注射技術費、醫事服務費、病
　　　房費、診療費、特殊材料費、麻醉技術費、處置費等費用之支出，核屬其受傷
　　　後之醫療上必要支出，上訴人乙○○請求醫藥費四萬一千八百二十七元部分，
　　　既已扣除健保給付部分，應予准許。
  (二)工作損害金部分：
　　1.全部無法工作部分：
　　　查上訴人乙○○主張車禍受傷前，曾在欣耀輝工程有限公司從事打石工作，請
　　　求按日薪一千五百元計算工作損失等語，並舉證人陳真為證，惟經本院傳訊證
　　　人陳真結果，證人陳真固證述「上訴人乙○○自八十九年九月二十一日起迄至
　　　發生車禍前曾在該行工作，每日工資一千五百元」，惟並無每日均工作，顯係
　　　臨時性之工作收入，此項證言不足採為上訴人乙○○全年之工作收入證明。本
　　　院查上訴人乙○○於八十九年間曾在大享容器工業股份有限公司工作，領有薪
　　　津二十四萬四千七百三十九元，亦在嘉肉家畜代工所領薪四千五百元，另在岱
　　　宏工程行領薪四萬五千九百五十元，此經本院函查財政部南區國稅局嘉義縣分
　　　局在案，有該局九十一年六月十三日南區國稅嘉縣資字第０九一０００九九三
　　　四號函在卷足按，上訴人乙○○全年收入二十九萬五千一百八十九元，平均每
　　　月收入二萬四千五百九十九元，應依此計算其工作收入。另查上訴人乙○○係
　　　於八十九年十二月六日住院開刀手術，同年月十五日出院，九十年一月八日住
　　　院，同年月十三日出院，九十一年四月二十一日再住院，同年月二十三日再出
　　　院，出院後需再休養二個月，有財團法人嘉義基督教醫院九十一年五月二日甲
　　　種診斷證明書在卷足按，計算上訴人乙○○住院及全部不能工作時間，應為十
　　　八月又十八日，累計上訴人乙○○此部分得請求工作損失金額為四十五萬七千
　　　五百四十一元（計算方法為24599×18.6＝457541）。
　　2.其他減少動能力部分：
      按上訴人乙○○係六十六年二月二十一日生，此有卷證資料記載在卷足稽，自
      九十一年六月二十四日起（八十九年十二月六日發生車禍之日起算十八月又十
      八日止）算至勞工滿六十歲退休之日止即一百二十六年二月二十一日止，上訴
　　　人乙○○尚可工作時間為三十四年又八月（霍夫曼係數 19.00000000），而上
　　　訴人乙○○因本件車禍喪失脾臟，減少勞動能力百分之二十三點三（計算方法
　　　280÷1200＝23.3%），財團法人嘉義基督教醫院雖函復原審法院謂稱「病患乙
　　　○○在脾臟切除後，脾臟不會再生，就永遠失去脾臟。但脾臟切除對成年人的
　　　影響不大，不會有重大後遺症，大部分病人在術後都可以正常工作。勞動能力
　　　不會喪失也不會減低多少，一般病人一兩個月內即可恢復正常工作」等語，固
　　　有該醫院九十年十二月三十一日九０嘉基醫字第一六二三號函可按，惟人體器
　　　官經摘除後，既無法再生回復應有功能，謂無減少勞動能力，顯與常情相悖，
　　　嘉義基督教醫院上開函文，洵不足採。依上說明，上訴人乙○○得請求減少勞
　　　動能力損失為一百三十六萬一千三百九十五元（計算方法為24599×12×19.00
　　　000000×23.3%=0000000.9），此部分之請求應予准許，逾此之請求，並無理
　　　由。上訴人乙○○請求成大醫院鑑定喪失勞動能力若干，惟鑑定僅供本院參考
　　　並無拘束力，而本院依上開病歷資料已足認定上訴人乙○○減少之勞動能力，
　　　無再鑑定之必要，附予敘明。
  (三)精神慰藉金部分：
    查上訴人乙○○因本件車禍，受有左側肩關節脫位、左腳腓骨及腓骨複雜性骨折
    、腹內出血併脾臟破裂，導致脾臟切除等重傷害。而脾臟切除後，脾臟不會再生
    ，永遠失去脾臟，雖脾臟切除後，不會有重大後遺症，惟上訴人乙○○失去脾臟
    後，難免對其身心造成嚴重影響，且受傷皮肉之痛、及切除脾臟手術所受之行動
　　不便，在在均對其心靈造成創傷，參酌其係國中畢業，前從事水泥工，每月收入
　　二、三萬元，無其他財產；上訴人甲○○任職自來水公司，月薪三萬餘元等兩造
　　之身分、地位、經濟能力、教育等一切情狀，認上訴人乙○○請求賠償二百萬元
　　，尚屬過高，應予核減為一百萬元，方屬公允。逾此數額之請求，為無理由。
  (四)綜上所述，上訴人乙○○因本件車禍所受損害，得請求者為醫療費四萬一千八百
    二十七元、工作損失四十五萬七千五百四十一元、減少勞動能力損失一百三十六
    萬一千三百九十五元、及精神慰藉金一百萬元，合計二百八十六萬七百六十三元
　　（計算方法：41827+457541+0000000+0000000=0000000）。
六、末按「損害之發生或擴大，被害人與有過失者，法院得減輕賠償金額或免除之。
    」民法第二百十七條第一項定有明文。查本件車禍責任「乙○○駕駛重機車，行
    經閃光紅燈號誌交岔路口，右轉車未暫停讓幹線道直行車先行，為肇事主因；甲
    ○○駕駛自小客車，行經閃光黃燈號誌交岔路口，未減速接近，小心通過，為肇
    事次因」，業見上述，足見本件損害發生，雙方均難辭其咎，應有過失相抵原則
    適用。上訴人甲○○、乙○○均否認有過失責任，並無可採。本院審酌兩造肇事
    原因力之強弱與過失之輕重，認減輕上訴人甲○○百分之六十賠償責任（即應負
    百分之四十賠償責任），較為合理，上訴人乙○○請求台灣省車禍行車肇事覆議
    委員會鑑定過失比例，並無必要（過失比例認定係本院職權）。依此計算，上訴
    人乙○○得請求之金額為一百十四萬四千三百零五元（計算方法：0000000×0.4
　　=0000000）。
七、末按被保險汽車發生汽車交通事故，受益人得在本法規定之保險金額內，直接向
    保險人請求保險金；保險人依本法規定給付之保險金，視為加害人或被保險人損
    害賠償金額之一部分，加害人或被保險人受賠償請求時，得扣除之。強制汽車責
    任保險法第二十八條及第三十條分別定有明文。經查上訴人乙○○自承已因本件
　　車禍事故領取強制汽車責任險之保險金額新台幣三十五萬八千一百六十五元，依
　　上說明，此項保險金應視為給付賠償額之一部分，是則上訴人甲○○應賠償上訴
　　人乙○○之費用應扣除三十五萬八千一百六十五元，累計上訴人甲○○應賠償上
　　訴人乙○○之金額為七十八萬六千一百四十元，上訴人乙○○逾此之請求為無理
　　由，應予駁回。
八、綜上所述，上訴人乙○○本於侵權行為之法則，請求上訴人甲○○賠償七十八萬
    六千一百四十元及自起訴狀繕本送達之翌日即九十年七月十九日起至清償日止，
    按年息百分之五計算之利息及該部分假執行之宣告，於法洵無不合，原審在四十
    二萬九千四百九十元及利息範圍並該部分假執行之宣告予以准許，經核並無違誤
    ，上訴人甲○○此部分上訴並無理由；至於原審駁回上訴人乙○○請求三十五萬
    六千六百五十元及該部分利息部分，顯有未洽，上訴人乙○○此部分上訴有理由
    ，應由本院將原判決駁回該部分廢棄，並改判如主文第二項所示。又此部分判決
    金額未逾一百五十萬元，上訴人乙○○併請求供擔保宣告假執行，於法不合，應
    予駁回。
九、本件事証已臻明確，兩造其餘攻擊防禦方法及証据資料，核與本件判決結果不生
    影響，不予一一論述，併予敘明。
據上論結，本件上訴人乙○○上訴一部有理由，一部無理由，上訴人甲○○上訴無理
由，依民事訴訟法第四百四十九條第一項、第四百五十條、第七十九條但書判決如主
文。
中　　　華　　　民　　　國　　九十一　　年　　　八　　　月　　二十七　　日
　　　　　　　　　　　　　　　　　　臺灣高等法院臺南分院民事第四庭
~B1審判長法官　徐　　財　　福
~B2　　　法官　袁　　靜　　文
~B3　　　法官　曾　　平　　杉
右為正本係照原本作成。
不得上訴。
中　　　華　　　民　　　國　　九十一　　年　　　八　　　月　　二十八　　日
~B法院書記官　葉　　秀　　珍
